最高法院刑事判決　　　　　　　　　 111年度台上字第3122號
上　訴　人　吳孟妍




上列上訴人因違反毒品危害防制條例等罪案件，不服臺灣高等法
院高雄分院中華民國111年3月9日第二審判決（110年度上訴字第
1046號，起訴案號：臺灣橋頭地方檢察署109 年度偵字第7756、
9257、9948、10885 號），提起上訴，本院判決如下：
    主  文
上訴駁回。
    理  由
一、按刑事訴訟法第377 條規定，上訴於第三審法院，非以判決
    違背法令為理由，不得為之。是提起第三審上訴，應以原判
    決違背法令為理由，係屬法定要件。如果上訴理由書狀並未
    依據卷內訴訟資料，具體指摘原判決不適用何種法則或如何
    適用不當，或所指摘原判決違法情事，顯與法律規定得為第
    三審上訴理由之違法情形，不相適合時，均應認其上訴為違
    背法律上之程式，予以駁回。
二、本件原審審理結果，認定上訴人吳孟妍有如原判決事實欄一
    之㈡及㈢（包含原判決附表二編號2至4、6至9）所示共同販
    賣第一級毒品海洛因共計6次；共同轉讓海洛因1次之犯行，
    因而維持第一審關於論處上訴人共同販賣第一級毒品合計6
    罪刑及共同轉讓第一級毒品罪刑部分之判決，駁回上訴人在
    第二審之上訴。已詳述調查、取捨證據之結果，及認定犯罪
    事實之得心證理由。原判決所為論斷說明，俱有卷內證據資
    料可資覆按，從形式上觀察，尚無足以影響其判決結果之違
    法情形存在。
三、本件上訴意旨略稱：
  ㈠上訴人與共犯蔡和田於警詢中均供稱：其共同販賣海洛因之
    來源為黃雅雪等人等語，且黃雅雪於警詢時承認其攜帶海洛
    因到蔡和田住處等情，足認黃雅雪確為上訴人與蔡和田共同
    販賣海洛因之來源。原判決卻以黃雅雪未經起訴販賣海洛因
    予上訴人，且卷附東方大地大樓地下室監視器翻拍照片未能
    證明黃雅雪係交付海洛因為由，遽認不能證明上情，而未適
    用毒品危害防制條例第17條第1 項之規定減免其刑，有適用
    法則不當之違法。
  ㈡上訴人係聽命於蔡和田，依其指示交付毒品及收取價金，且
    未從中獲利。原判決未能審酌上情，所為量刑及所定應執行
    刑，相較於蔡和田，顯然過重，有失公平，且有不合裁量權
    內部性界限之違法。
四、經查：
  ㈠毒品危害防制條例第17條第1項規定「犯第4條至第8 條、第
    10條或第11條之罪，供出毒品來源，因而查獲其他正犯或共
    犯者，減輕或免除其刑」，所稱「毒品來源」，係指被告原
    持有供己犯同條項所列之罪之毒品源自何人之謂。其所謂「
    因而查獲」，係指偵查機關依據被告所揭發或提供其本件犯
    罪毒品來源之重要線索發動偵查，並因此確實查獲其他正犯
    或共犯，且必須所查獲其他正犯或共犯與被告供己犯該條項
    所列之罪之毒品來源，具有先後時序及相當之因果關係，始
    足當之。至有無因而「查獲」？為避免案件繁簡程度不一，
    以及偵查作為不同，而影響偵查進度及結果等不確定因素，
    有礙立法意旨鼓勵被告供出其毒品來源，以杜絕毒品泛濫，
    予以減輕或免除其刑之目的，應不以所指毒品來源之人是否
    已遭起訴作為唯一標準，而由法院綜合相關確實證據，據以
    審認是否符合上開減免其刑規定。
    原判決說明：上訴人於警詢時陳稱：我有看到黃雅雪於民國
    109年6月左右，在蔡和田路竹區租屋處，販賣海洛因給蔡和
    田。黃雅雪於109年8月3 日，到東方大地大樓地下室，販賣
    給我跟蔡和田等語。惟黃雅雪於警詢時供稱：我沒有販賣海
    洛因給蔡和田，我是和他一起向綽號「明仔」的男子購買海
    洛因。我拿海洛因到蔡和田住處，是跟他一起施用。上訴人
    要向我買海洛因，我說我沒賣，她就挾怨誣賴我；於原審審
    理時證稱：我拿毒品海洛因去蔡和田住處，是跟他一起施用
    ，我沒有賣毒品給上訴人各等語，已否認販賣海洛因予蔡和
    田及上訴人。再觀諸卷附109年8月3 日東方大地大樓地下室
    監視器翻拍照片，雖顯示上訴人、蔡和田先後與黃雅雪見面
    ，然尚無法判斷是否交易海洛因。復參以黃雅雪並無因販賣
    海洛因予蔡和田或上訴人而遭起訴，則上訴人所指其海洛因
    來源為黃雅雪乙節，即欠缺確實佐證，不合毒品危害防制條
    例第17條第1 項減免其刑規定等旨，依上開說明，尚無不合
    ，不能任意指為違法。至於蔡和田於警詢中或稱：我曾向黃
    雅雪調毒品；或稱：黃雅雪找我調毒品各等語（見偵字第92
    75號影卷第127、129頁），空泛無據，尚難遽採，無從執為
    有利於上訴人之認定。此部分上訴意旨仍執陳詞指摘：原判
    決未適用毒品危害防制條例第17條第1 項減免其刑規定違法
    云云，與法律所規定得上訴第三審之合法理由，不相適合。
  ㈡量刑之輕重及執行刑之酌定，係屬事實審法院得依職權裁量
    之事項，倘未逾越法律所規定之範圍，又未違背罪刑相當原
    則，即不得任意指摘為違法。至於共犯間因所犯情節或量刑
    審酌情狀有別，量刑結果難免有所不同，不能因此逕指為違
    法。
    原判決以上訴人經適用毒品危害防制條例第17條第2 項規定
    ，就其所犯販賣、轉讓第一級毒品罪減輕其刑。又上訴人所
    犯販賣第一級毒品罪，再適用刑法第59條規定，遞予減輕其
    刑。第一審審酌上訴人販賣、轉讓第一級毒品，助長毒品流
    通、危害社會治安及國民健康，以及販賣、轉讓之數量、次
    數，暨坦承犯行之犯罪後態度等一切情狀，而為量刑，並定
    其應執行刑，尚稱合法妥適，予以維持。已以行為人之責任
    為基礎，並斟酌刑法第57條各款所列情形，既未逾法定刑度
    ，又未濫用裁量之權限，不得任意指為違法。又修正前毒品
    危害防制條例第4條第1項販賣第一級毒品罪之法定刑為死刑
    或無期徒刑（無期徒刑得併科罰金）、第8條第1項轉讓第一
    級毒品罪之法定刑為1年以上7年以下有期徒刑（得併科罰金
    ）。上訴人販賣第一級毒品罪經遞予減輕其刑，最低度處斷
    刑為有期徒刑7年6月；轉讓第一級毒品罪經減輕其刑，最低
    度處斷刑為有期徒刑6 月。原判決維持第一審就販賣第一級
    毒品罪所處有期徒刑7年10月（3罪）或7年11月（3罪），轉
    讓第一級毒品罪所處有期徒刑7 月，並定應執行有期徒刑13
    年，已屬從輕量刑，且均較蔡和田販賣第一級毒品罪所處有
    期徒刑8年1月或8年2 月，轉讓第一級毒品罪所處有期徒刑8
    月，並定應執行有期徒刑21年9 月為輕。此部分上訴意旨泛
    言指摘：原判決量刑過重違法云云，同非適法之第三審上訴
    理由。
五、綜上，本件上訴意旨係就原審採證、認事及量刑職權之適法
    行使，或原判決已明白論斷之事項，仍持己見，漫為指摘違
    法，難認已符合首揭法定之第三審上訴要件。本件上訴均為
    違背法律上之程式，應予駁回。
據上論結，應依刑事訴訟法第395條前段，判決如主文。
中    華    民    國   111    年    7     月    28    日
                  刑事第五庭審判長法  官  李  錦  樑  
                                  法  官  林  孟  宜  
                                  法  官  吳  淑  惠  
                                  法  官  錢  建  榮  
                                  法  官  周  政  達  
本件正本證明與原本無異
                                  書記官
中    華    民    國   111    年    8     月    2     日